臺灣新竹地方法院刑事判決
109年度易字第990號
公  訴  人  臺灣新竹地方檢察署檢察官
被      告  黃文雄



上列被告因業務侵占案件，經檢察官提起公訴（109年度偵字第1
2840號），被告於本院準備程序時坦承犯行，經告以簡式審判程
序之旨，並聽取檢察官、被告之意見後，經本院合議庭裁定改由
受命法官獨任行簡式審判程序審理，並判決如下：
    主  文
黃文雄犯業務侵占罪，累犯，處有期徒刑陸月，如易科罰金，以
新臺幣壹仟元折算壹日。
    事實及理由
一、本案犯罪事實、證據及論罪法條，除事實欄第一行應更正為
    「黃文雄於民國105年間，因竊盜案件，經臺灣桃園地方法
    院…」，及證據部分補充被告於本院準備程序、審理時之自
    白外，餘均引用如附件檢察官起訴書之記載。　　
二、被告黃文雄有事實欄所載前科暨執行完畢紀錄，有臺灣高等
    法院被告前案紀錄表在卷可佐，其受有期徒刑執行完畢後，
    於5年內故意再犯本案有期徒刑以上之罪，為累犯。惟依司
    法院釋字第775號解釋所闡釋之意旨，構成累犯者苟不分情
    節，基於累犯者有其特別惡性及對刑罰反應力薄弱之立法理
    由，一律加重最低本刑，將可能致生行為人所受之刑罰超過
    其所應負擔罪責之情而不符罪刑相當原則。查被告構成累犯
    之前案係竊盜案件，考量被告本案所犯之業務侵占罪名、犯
    罪類型與前案均不相同，故經裁量後，認本案若予加重將可
    能致生行為人所受之刑罰超過其所應負擔罪責之情而不符罪
    刑相當原則，爰不加重其刑。爰審酌被告因一時貪圖私利，
    將其值勤期間所保管路人拾獲被害人遺失皮夾內之現金侵占
    入己，實有不該；另參以被告前已有業務侵占之前科紀錄，
    有臺灣高等法院被告前案紀錄表在卷可佐，顯然未能警惕；
    惟考量其所侵占之費用尚非甚鉅，且被告已全數返還被害人
    遺失之現金，有贓物認領保管單在卷可證；並兼衡其高中畢
    業之教育程度、現在工地工作、日薪新台幣（下同）1500元
    、需扶養1名國小五年級之子女之家庭經濟狀況，犯後均已
    坦承犯行，犯後態度尚可等一切情狀，爰量處如主文所示之
    刑，並諭知易科罰金之折算標準，以資懲儆。
三、另按犯罪所得，屬於犯罪行為人者，沒收之。前2項之沒收
    ，於全部或一部不能沒收或不宜執行沒收時，追徵其價額。
    又犯罪所得已實際合法發還被害人者，不予宣告沒收或追徵
    ，刑法第38條之1第1項前段、第3項、第5項定有明文。本案
    被告業務侵占被害人遺失之皮夾內現金4300元，被告已經全
    數返還被害人，此有贓物認領保管單在卷可證，是依刑法第
    38條之1第5項之規定，爰不予宣告沒收或追徵。
據上論斷，應依刑事訴訟法第273條之1第1項、第299條第1項前
段、第310條之2、第454條第2項，判決如主文。
本案經檢察官葉子誠提起公訴，檢察官邱宇謙到庭執行職務。
中    華    民    國  110     年    1    月    26    日
                  刑事第九庭  法  官  卓怡君
以上正本證明與原本無異。　　　　　　　　　
如不服本判決應於收受本判決後20日內向本院提出上訴書狀，上
訴書狀應敘述具體理由。上訴書狀未敘述上訴理由者，應於上訴
期間屆滿後20日內補提理由書狀於本院（均須按他造當事人之人
數附繕本）「切勿逕送上級法院」。　　
中　　華　　民　　國　　110 　年　　1 　　月　　26　　日
                             書記官  胡家寧
附錄法條：
刑法第336條
對於公務上或因公益所持有之物，犯前條第一項之罪者，處一年
以上七年以下有期徒刑，得併科十五萬元以下罰金。
對於業務上所持有之物，犯前條第一項之罪者，處六月以上五年
以下有期徒刑，得併科九萬元以下罰金。
前二項之未遂犯罰之。
【附件】
臺灣新竹地方檢察署檢察官起訴書
                                    109年度偵字第12840號
　　被　　　告　黃文雄　男　54歲（民國00年0月0日生）
　　　　　　　　　　　　住○○市○○區○○路000巷00號
　　　　　　　　　　　　居臺北市○○區○○街○段00號3樓
　　　　　　　　　　　　國民身分證統一編號：Z000000000號
上列被告因業務侵占案件，業經偵查終結，認應提起公訴，茲將
犯罪事實及證據並所犯法條分敘如下：
　　　　犯罪事實
一、黃文雄前於民國105年間，因公共危險案件，經臺灣桃園地
    方法院以104年度簡字第304號判決判處有期徒刑4月，緩刑2
    年，其緩刑嗣經同法院以105年度撤緩字第155號撤銷，並於
    105年12月20日易科罰金執行完畢，竟不知悔改，擔任國強
    保全股份有限公司派駐於新竹市○區○○路00號德安科技園區
    內之保全人員，為從事業務之人，緣莊千慧於109年11月4日
    上午11時31分許，搭乘計程車前往上開德安科技園區門口處
    ，下車時將其所有之皮夾1個（內含現金新臺幣【下同】4,3
    00元、名片10張、台新商業銀行信用卡、第一商業銀行金融
    卡各1張）遺落在車道地面上，適有姓名年籍均不詳之路人
    發覺，將上開皮夾交付予保全人員黃文雄保管招領，詎黃文
    雄於同日上午11時35分許，翻開皮夾內有大量金錢，竟心生
    歹意，基於意圖為自己不法之所有之業務侵占犯意，將皮夾
    內之現金4,300元全數取走後侵占入己，再將皮夾及其內餘
    物品交還失主莊千慧，嗣經莊千慧察覺現金短少而報警處理
    ，經警於當日調閱監視器畫面，始悉上情，並於黃文雄之皮
    夾內扣得現金4,300元（已發還莊千慧）。
二、案經新竹市警察局第二分局報告偵辦。
　　　　證據並所犯法條
一、證據清單及待證事實。
編號 證據名稱 待證事實 (一) 被告黃文雄於警詢及偵查中之自白。 坦承全部犯罪事實。 (二) 證人即被害人莊千慧於警中之證述。 證明被害人有於上揭時、地遺失前開皮夾，經向被告領回後，察覺短少現金之事實。　 (三) 現場及監視器畫面翻攝照片24張。 證明被害人遺失皮夾後，經某男子拾得後，轉交給被告，再經被告將皮夾內之現金抽出後，侵占入己之事實。 (四) 新竹市警察局第二分局扣押筆錄、扣押物品目錄表、贓物認領保管單及埔頂派出所109年11月4日偵查報告各1紙。 證明警方於黃文雄之皮夾內扣得現金4,300元，並發還被害人之事實。 
二、按業務侵占罪之成立，以因執行業務而持有他人之物為前提
    ，倘行為人基於業務關係合法持有他人之物，而於持有狀態
    繼續中，擅自處分或易持有為所有之意思而逕為所有人之行
    為，即足當之。且業務侵占罪法定刑較一般侵占罪為重，考
    其立法意旨，在於行為人基於其社會地位繼續反覆所執行事
    務關係，對其業務上取得之財物保守情形，應有較高之信賴
    及誡命期待；而現今社會工作型態複雜、時程交錯，各該業
    務內之任務事項驟然發生，亦所在多有，個案是否確為「業
    務」範圍之約定，亦本不以書面要式為唯一根據，口頭亦屬
    有效之約定方式；倘若行為人在其業務範圍內，本有相關臨
    時持有他人之物及相關處理之內容者，亦屬業務侵占罪所定
    之「業務」，自不能僅因行為人臨時受命，逕認僅屬偶一為
    之，而認非業務關係而持有財物。且侵占罪係即成犯，凡對
    自己持有之他人所有物，有變易持有為所有之意思時，即應
    構成犯罪，縱事後將侵占之物設法歸還，亦無解於罪名之成
    立，此有最高法院43年度台上字第675 號判決足資參照。經
    查，民眾於上開園區門前車道處拾獲皮夾後，將之交付屬安
    管人員之保全，無非是期能獲致相關協尋流程之妥善處置，
    此為一般公眾所週知之常理，是被告取得他人交付拾獲之皮
    夾，依其職務經驗，本應循規定交還失主，無人招領時應交
    由警察局為適當之處理，應認上開遺失物招領及其相關處理
    程序，確屬被告職務範圍事項。
三、核被告所為，係犯刑法第336條第2項業務侵占罪嫌。又被告
    受有如犯罪事實欄所載有期徒刑之執行完畢，有本署刑案資
    料查註紀錄表1份在卷可按，其於5年以內故意再犯有期徒刑
    以上之罪，為累犯，請依刑法第47條第1項規定及大法官釋
    字775號解釋意旨書審酌是否加重最低本刑。
四、依刑事訴訟法第251條第1項提起公訴。
　　此　致
臺灣新竹地方法院
中　　華　　民　　國　 109　　年　　11　　月　　30　　日
                              檢  察  官  葉子誠
本件正本證明與原本無異。
中　　華　　民　　國　 109　　年　　12　　月　　 5　　日
                              書  記  官  張政仁
所犯法條：中華民國刑法第336條
對於公務上或因公益所持有之物，犯前條第 1 項之罪者，處 1
年以上 7 年以下有期徒刑，得併科 15 萬元以下罰金。
對於業務上所持有之物，犯前條第 1 項之罪者，處 6 月以上 5
年以下有期徒刑，得併科 9 萬元以下罰金。
前二項之未遂犯罰之。